【裁判字號】    97,中簡上,861
【裁判日期】    971113
【裁判案由】    詐欺
【裁判全文】
臺灣臺中地方法院刑事判決           97年度中簡上字第861號
上  訴  人  臺灣臺中地方法院檢察署檢察官
被      告  丙○○
上列上訴人因被告詐欺案件，不服本院臺中簡易庭97年度中簡字
第2157號中華民國97年7月31日第一審刑事簡易判決（聲請案號
：97年度偵字第6505號），提起上訴，本院管轄之第二審合議庭
判決如下：
    主    文
上訴駁回。
    事    實
一、丙○○可預見金融帳戶係個人理財之重要工具，關係個人財
    產、信用之表徵，一般人收購他人名義之金融帳戶使用，常
    與詐欺取財之犯罪密切相關，且取得他人存摺之目的，在於
    收取贓物及掩飾犯行不易遭人追查，又對於提供帳戶之行為
    本身，雖無引發他人萌生犯罪之確信，但仍不顧他人可能遭
    受之危險，竟基於縱若有人持以犯詐欺取財罪亦不違反其本
    意之幫助犯意，於民國97年1月10日，在臺中市○○路與四
    平路口處，以新臺幣（下同）5千元之代價，將其先前以借
    用帳戶辦理貸款為由，向不知情友人彭敏玟（由檢察官另為
    不起訴處分）於96年12月31日開立之台新國際商業銀行逢甲
    分行帳號第00000000000000號帳戶之存摺、印章、提款卡（
    含密碼），出售予真實姓名、年籍不詳，綽號「幼齒（或阿
    兄）」之成年男子，嗣該綽號「幼齒（或阿兄）」之人取得
    上開帳戶存摺、印章、提款卡（含密碼）後，即與所屬詐欺
    集團成員共同基於意圖為自己不法所有之詐欺取財犯意聯絡
    ，於97年1月13日15時許，撥打電話給乙○○，佯稱其在電
    視購物之付款有問題，需至提款機前操作云云，致乙○○信
    以為真而陷於錯誤，遂分別於同日15時22分、15時29分，依
    指示匯款4萬元、6萬元至前開帳戶內。嗣經乙○○向購物台
    查證後，始知受騙而報警，始為警循線查獲上情。
二、案經臺中市警察局第六分局報告臺灣臺中地方法院檢察署檢
    察官聲請簡易判決處刑。
    理    由
一、上開犯罪事實，已據被告丙○○迭於警詢、偵查中及本院審
    理時坦承不諱，核與證人即被害人乙○○於警詢中證述情節
    大致相符，並經證人彭敏玟於警詢、偵查中證述在卷；且有
    上開帳戶之開戶資料、交易往來明細各1份附卷可稽，足徵
    被告前開自白與事實相符。
二、又按刑法上之故意，可分為直接故意與不確定故意（間接故
    意），所謂「不確定故意」，係指行為人對於構成犯罪之事
    實，預見其發生而其發生並不違背其本意者，刑法第13條第
    2項定有明文，又衡諸常情，一般國人向金融機構開設帳戶
    ，並無任何法令限制，若係正當用途，大可光明正大，自行
    申請供己使用，何須要求他人提供？再者，銀行帳戶之用途
    係用以存款，而存摺、提款卡、密碼等均係個人重要之物件
    ，並具有一定金融交易目的及識別意義，一旦有人使用他人
    帳戶及上開物品供做不明使用，依一般認知，必是隱身幕後
    之使用人欲利用人頭帳戶掩飾其犯罪所得財物或財產上利益
    免於遭人追查，自極易於令人有與不法犯罪目的相關之合理
    懷疑，是被告係成年且智力成熟之人，對於他人利用上開帳
    戶存摺、提款卡、密碼作為犯詐欺取財罪之出入帳戶等情，
    應能預見其發生，且其發生不違背被告之本意。其有幫助上
    述綽號「幼齒（或阿兄）」之人利用上開帳戶犯詐欺取財罪
    之不確定故意，允無疑義。事證明確，被告上開犯行，堪予
    認定，應予依法論科
三、被告將不知情友人彭敏玟開立之上開帳戶之存摺、提款卡、
    重要之密碼出售予上述綽號「幼齒（或阿兄）」之成年男子
    充為詐欺集團成員詐欺取財之帳戶使用，顯係基於幫助他人
    詐欺取財之犯意，且所為提供帳戶予他人之行為係屬刑法詐
    欺取財罪構成要件以外之行為，核被告所為，係犯刑法第30
    條第1項前段、第339條第1項之幫助詐欺取財罪。其以幫助
    他人犯罪之意思而參與前開犯罪構成要件以外之行為，應依
    刑法第30條第2項規定，按正犯之刑減輕之。又前開詐欺集
    團成員等人，就上開詐欺取財犯行，互有犯意聯絡及行為分
    擔，固均為共同正犯，惟幫助犯係從犯，從屬正犯而成立，
    刑法上既無「共同幫助」之情，當亦無「幫助共同」之可言
    ，附此敘明。原審以本案罪證明確，適用刑事訴訟法第449
    條第1項前段，刑法第30條第1項前段、第2項、第339條第1
    項、第41條第1項前段，刑法施行法第1條之1等規定，並審
    酌被告並無前科，素行尚佳，其為謀取不法利益，竟販賣不
    知情友人之帳戶供人使用，嗣因此使證人乙○○遭人詐欺取
    財，使犯罪難以查緝，助長犯罪，危害社會治安，又被告犯
    後坦承犯行，及本件利用被告所詐得之財物金額為10萬元，
    所生損害尚非過鉅，並其犯罪之動機、目的、手段等一切情
    狀，判處被告有期徒刑3月，如易科罰金，以1千元折算1日
    ，經核原審認事用法及量刑均甚妥適，應予維持。
四、檢察官上訴意旨雖以被告另於97年1月22日前某日，在不詳
    地點，以不詳之代價，將所申設之新光銀行西屯分行帳號第
    000-0000000000000號帳戶之存摺、金融卡及密碼等物，販
    賣予姓名年籍不詳之人，容任該人所屬之詐欺集團成員使用
    其帳戶以遂行詐欺取財犯罪。之後，該詐欺集團成員共同基
    於意圖為自己不法所有之犯意聯絡，於97年1月22日下午2時
    48分許，撥打電話予民眾劉明勳，佯稱其身分證遭冒用，帳
    戶內恐將凍結，需將帳戶內金錢匯至另1帳戶集中保管等理
    由，誘使其依指示至提款機操作匯款，而劉明勳信以為真，
    進而依指示至提款機陸續將1萬9千元、1萬4千元、1萬4千元
    轉匯至被告上開帳戶內，再由該詐騙集團成員提領款項花用
    。迨劉明勳查覺有異後始知受騙，並報警處理，而循線查獲
    上情，經核2案犯罪時間緊接，手段相同，所犯罪名又係同
    一，顯係基於同一犯意而為，且因而致不同被害人匯款受害
    ，具有接續犯及想像競合之裁判上一罪關係，依審判不可分
    原則，應為起訴效力所及，原審未及斟酌審判，難認原判決
    允當為由，提起上訴。然查，上開新光銀行西屯分行帳戶係
    被告於97年1月14日以本人名義所開立者，故被告得以出賣
    該帳戶存摺等物之時間應在97年1月14日之後不詳之某日方
    是，此距被告前開有罪部分出售帳戶存摺等物之行為時即97
    年1月10日已相隔達4日以上，時間已不密接，復非屬同一時
    、地出賣帳戶者，而參酌被告於本院行準備程序及審理時已
    供稱：該新光銀行西屯分行帳戶存摺等物，是出售給真實姓
    名、年籍不詳，綽號「阿哲」之人，上開2帳戶是不同時間
    出售予不同對象等語，可見2案被告出售帳戶之對象亦明顯
    有別，且被害人受騙匯款之帳戶本即互異，自難認有接續犯
    及想像競合之事實上或裁判上一罪關係，原審認此移送併案
    部分，與起訴有罪部分並無裁判上一罪關係，無從併予審理
    ，因而將此部分退由檢察官另為適當之處理，核無違誤，檢
    察官上訴請求併予審理，即為無理由，其上訴應予駁回。
五、至檢察官仍以上訴理由敘及之前開事實移送併案審理（97年
    度偵緝字第2297號），該部分與本案有罪部分難認有何裁判
    上一罪關係，已如前述，無從併案審理，應退由檢察官另行
    偵查，併此敘明。
據上論斷，應依刑事訴訟法第455條之1第1項、第3項、第368條
，判決如主文。
本案經檢察官甲○○到庭執行職務。
中    華    民    國    97    年    11    月    13    日
                         臺灣臺中地方法院刑事第11庭
                             審判長法  官  王世華
                                   法  官  莊嘉蕙
                                   法  官  丁智慧
上為正本係照原本作成。
不得上訴。
                                   書記官  林錦源
中    華    民    國    97    年    11    月    13    日


司法院資訊處製作；財團法人民間司法改革基金會備份。
